【裁判字號】    89,訴,368
【裁判日期】    900827
【裁判案由】    侵權行為損害賠償
【裁判全文】
臺灣宜蘭地方法院民事判決  八十九年度訴字第三六八號
    原      告  國華產物保險股份有限公司
    法定代理人  甲○○
    訴訟代理人  乙○○
    送達代收人  乙○○
    被      告  丙○○
右當事人間請求侵權行為損害賠償事件，本院判決如左：
    主    文
被告應給付原告新台幣貳拾肆萬元，及自民國八十九年十月二十日起至清償日止，按年利率
百分之五計算之利息。
原告其餘之訴駁回。
訴訟費用由被告負擔三分之一，餘由原告負擔。
本判決第一項於原告、被告分別以新台幣捌萬元、貳拾肆萬供擔保後，得分別為假執行、免
為假執行。
原告其餘假執行聲請駁回。
    事    實
一、原告方面：
  （一）聲明：
     １.被告應給付原告新台幣（下同）七十四萬元，並自起訴狀繕本送達被告翌日起至清
        償日止，按年息百分之五計算之利息。
     ２.訴訟費用由被告負擔。
     ３.原告願供擔保，請准宣告假執行。
  （二）陳述：被告於民國（下同）八十九年三月十日一時十分許，駕駛車號GRD-9785重型
        機車，行駛至宜蘭市中山橋下時，因無照駕駛，不慎撞及三輪車，致使駕駛人吳許
        阿丹受傷。原告為此，已依保險契約賠付被害人吳阿丹七十四萬元，因被告依民法
        第一百八十四條、第一百九十五條規定，應負損害賠償責任，原告依強制汽車責任
        保險法第二十七條第四款規定，自得代位請求被告給付之。
  （三）證據：提出強制險理賠計算書、醫院診斷證明書、受益人領款收據、判決書、強制
        汽車責任保險給付標準規定摘錄影本各一件為證。
二、被告方面：
  （一）聲明：請求駁回原告之訴，及如受不利判決，請求提供擔保，准免予假執行。
  （二）陳述：本件被告與被害人吳許阿丹已成立和解，由被告給付被害人二十萬元，而被
        害人並拋棄其餘請求權。則被害人既已喪失對被告之請求權，原告豈能基於代位復
        向原告主張之。本件原告主張對被告有七十四萬元之請求權，惟原告並未舉證證明
        被害人吳許阿丹確有七十四萬元之損失，原告請求自乏依據。況被害人吳許阿丹於
        本件車禍發生亦與有過失，依民法第二百十七條規定，法院得減輕賠償金額。
  （三）證據：提出和解書影本一件，並請求向長庚醫院函查被害人器質性腦症候群與系爭
        車禍之關係。
三、本院依職權向羅東博愛醫院函詢被害人吳許阿丹之就診情形。
    理    由
一、本件原告起訴主張被告於八十九年三月十日一時十分許，駕駛重型機車，行駛至宜蘭市
    中山橋下時，因無照駕駛，不慎撞及三輪車，致使被害人吳許阿丹受傷。原告為此，已
    依保險契約賠付被害人吳阿丹七十四萬元，原告依強制汽車責任保險法第二十七條第四
    款，自得代位請求被告給付之。被告則以其與被害人間已成立和解，原告未證明被害人
    受有七十四萬元之損失及被害人與有過失等語置辯。
二、原告主張被告於八十九年三月十日一時十分許，駕駛重型機車，行駛至宜蘭市中山橋下
    時，因無照駕駛，不慎撞及三輪車，致使被害人吳許阿丹受有頭部外傷併腦震盪、背部
    挫傷、頭皮裂傷之事實，為被告所不爭執，並有羅東博愛醫院函一件附卷可稽，應值信
    實。被告抗辯其已給付二十萬元和解金之事實，亦為原告所不爭執，並有和解書影本一
    件附卷可稽，亦堪信實。至於被告抗辯被害人與有過失一節，因未舉證證明，並不足採
    。本件爭點，乃原告給付之七十四萬元，是否當然得向被告代位求償之。
三、按被保險汽車發生汽車交通事故，加害人有違反道路交通管理處罰條例第二十一條之規
    定而駕車者，保險人仍應依強制汽車責任保險法規定給付保險金，但得在給付金額範圍
    內，向加害人求償，為強制汽車責任保險法第二十七條第四款所明定。本件被告無照駕
    駛，以致造成被害人受傷，自有強制汽車責任保險法第二十七條規定之適用，但其前提
    要件須原告依強制汽車責任保險法規定給付保險金。而就強制汽車責任險之給付，則有
    強制汽車責任保險給付標準，以資遵循。經查，本件原告給付被害人七十四萬之依據，
    無非係以強制汽車責任保險給付標準第三條第第二項第四款規定之殘廢第四等級（附表
    中關於中樞神經系統機能遺存顯著障害，終身不能從事工作者）為依據，但其要件須被
    害人中樞神經系統遺存顯著障害，終身不能從事工作，惟查，本件被害人吳許阿丹於車
    禍後，於羅東博愛醫院短暫住院後，出院時意識清醒，已經該醫院函覆明確，而在長庚
    紀念醫院就診時，因車禍而復有暈眩及良性陣發性姿勢性暈眩，亦有該院函附卷可稽，
    則被害人於長庚紀念醫院診治後，應無終身不能工作情形至明。但依長庚紀念醫院於八
    十九年七月十二日所開立診斷證明書中載明「被害人呈現明顯記憶力及定向力障礙，可
    達嚴重程度」，核其情形，應認為被害人之神經受傷程度僅係如強制汽車責任保險殘廢
    給付標準附表所示精神遺存顯著障害，終身祇能從事輕便工作之情形，其殘廢等級應僅
    屬第七級而已。依前開標準第三條第二項第七款規定，原告應僅負給付四十四萬元之義
    務。而因被告已給付被害人二十萬元之賠償金，則依強制汽車責任保險法第二十九條第
    一項但書，原告僅於扣除二十萬元，即其應僅於二十四萬元內負給付責任。
四、綜上，原告依強制汽車責任法負有給付被害人二十四萬元之義務，其所給付金額，於此
    範圍內，自得依強制汽車責任保險法第二十七條規定代位向被告求償，原告於此部分請
    求，即屬有據，應予准許。原告逾此部分之給付，係其計算錯誤之問題，不能將其計算
    錯誤之危險，歸於被告負責（此自強制汽車責任保險法第三十三條第二項有所謂溢領規
    定之立法精神可知一般），原告就超過二十四萬元部分之請求即屬無理由，應予駁回。
五、兩造均陳明願供擔保，聲請宣告假執行、免為假執行，於原告勝訴部分，均核無不合，
    爰酌定相當擔保金額准許之；於原告敗訴部分，原告假執行聲請失所附麗，應予駁回。
六、本件判決事證已臻明確，兩造其餘攻擊防禦方法，經審酌已不足影響本院心證，乃不逐
    一論列，附予敘明。
七、據上論結原告之訴為一部有理由、一部無理由，依民事訴訟法第七十九條但書、第三百
    九十條第二項、第三百九十二條，判決如主文。
中      華      民      國    九十      年      八      月    二十七     日
                                臺灣宜蘭地方法院民事庭
~B法      官  姜世明
右為正本係照原本作成。
如對本判決上訴，應於判決送達後廿日內向本院提出上訴狀。(應附繕本)
中      華      民      國    九十      年      八      月    二十八     日
~B法院書記官  廖文章


司法院資訊處製作；財團法人民間司法改革基金會備份。
